【裁判字號】    87,訴,784
【裁判日期】    890705
【裁判案由】    違反毒品危害防制條例
【裁判全文】
臺灣彰化地方法院刑事判決                          八十七年度訴字第七八四號
    公  訴  人  臺灣彰化地方法院檢察署檢察官
    被      告  丁○○
    選任辯護人  朱清雄律師
右列被告因毒品危害防制條例案件，經檢察官提起公訴（八十七年度偵字第五七一六
號），本院判決如左：
    主  文
丁○○無罪。
    理  由
一、公訴意旨略以：被告丁○○意圖販賣，於民國八十五年三月二十三日間，將連袋
    重達六千二百二十公克之第二級毒品安非他命六包，拿至臺中市○○○○路二十
    六之八號戊○○（另因持有罪判刑確定）經營之鱒魚餐廳內，交給戊○○保管，
    而藏放在鱒魚餐廳貯藏室天花板上，俟機販賣。嗣於八十五年三月二十五日，為
    臺中市調查站查獲戊○○施用毒品海洛因之犯行，而循線查獲，並扣得被告丁○○所寄放之毒品安非他命六包，因認被告前開所為涉有毒品危害防制條例第五條
    第二項之意圖販賣第二級毒品安非他命罪嫌云云。
二、按犯罪事實應依證據認定之，無證據不得推定其犯罪事實；又不能證明被告犯罪
    者，應諭知無罪之判決，刑事訴訟法第一百五十四條、第三百零一條第一項分別
    定有明文。次按被告之自白，非出於強暴、脅迫、利誘、詐欺、違法羈押或其他
    不正之方法，且與事實相符者，得為証據。被告之自白，不得作為有罪判決之唯
    一証據，仍應調查其他必要之証據，以察其是否與事實相符，刑事訴訟法第一百
    五十六條第一、二項分別定有明文，故被告之自白得為証據者，須具備（一）非
    出於強暴、脅迫、利誘、詐欺或其他不正之方法，（二）與事實相符之兩種要件
    ，自白苟係出於上述之不正方法，即無論其是否與事實相符，根本上已失其証據
    能力，不得採為判斷事實之証據資料（最高法院二十九年上字第一四五七號判例
    參照）。
三、訊據被告丁○○堅決否認涉有前開犯行，辯稱伊原與戊○○不相識，係因戊○○
    為臺中市調查站查獲後，經許宏榮、甲○○等人在庚○○家介紹認識，以新台幣
    五十萬元代價要伊承擔該罪，伊念及其原即另涉案而答應，並於許宏榮小舅子壬○○家談妥，戊○○並先交付五萬元之代價，其後並陸續由其朋友丙○○等人多
    次各匯入八千元供其花用，伊方於臺灣臺中地方法院開庭時，偽稱安非他命係伊
    寄放，實際扣案安非他命非其所有，係戊○○所有，伊亦未涉犯前揭意圖販賣第
    二級毒品之犯行等語。公訴人認被告涉有前開犯行，係以被告於臺灣臺中地方法
    院中之自白及戊○○之供述為據，且認戊○○於八十五年九月十三日為臺中市調
    查站查獲時即供稱安非他命係「阿榮」之朋友「阿洪」寄放，且其供述之「阿榮
    」職業、電話號碼及大約住處，與同為警查獲之辛○○供稱之戊○○販毒之事曾
    由其下手許宏榮告知，許宏榮係計程車司機，辛○○供稱之許宏榮電話號碼與戊○○所述相符，並許宏榮實際住處與戊○○所述亦相近，許宏榮別稱「阿榮」，
    故認被告別稱「阿洪」應係常情，非事後串供所為，故許宏榮事後供稱介紹被告
    與戊○○認識之詞不可採，並以戊○○係因有販賣毒品之嫌遭查緝，被告持有大
    量安非他命，顯亦有販賣意圖等情，而認戊○○之供述可採。惟經查：
    （一）扣案之安非他命六包，共計六千多公克，係臺中市調查站依監聽線索，而
          於八十五年三月二十五日在戊○○所開設之餐廳查獲（同時並查獲戊○○
          同居人王金枝），當時僅戊○○之女友王金枝在場，戊○○並未遭查獲，
          戊○○則係於相隔約半年後之八十五年九月十三日下午三時許，方為臺中
          市調查站人員另再依監聽所得資訊，而於其與辛○○開車行經臺中市○○
          路一六０巷附近時予以逮捕，依前開案件甫經查獲時及監聽資料所示，均
          未曾有過綽號「阿洪」之人涉及前開毒品案件之証據，又戊○○之女友王
          金枝於查獲時之訊問中，亦均未曾提及扣案物品係不詳姓名綽號「阿洪」
          之人所寄放，有前開臺灣臺中地方法院檢察署八十五年度偵字第五七五０
          號、第一七六０七號案件在卷可稽，故戊○○嗣後以扣案毒品係與其不熟
          ，且僅知綽號之被告所有之詞辯解，實屬可疑，再參以臺灣臺中地方法院
          八十五年度訴字第二０三三號案件中，於八十五年四月三十日戊○○寄入
          信函中，指稱被告丁○○曾居住於查獲之餐廳內，並於該期間將安非他命
          置於天花板內，並提出經被告與乙○○、甲○○簽名之自白書，及電話錄
          音等資料，而戊○○於八十五年九月十三日之調查筆錄中，竟不知被告年
          籍資料，且稱「阿洪」於八十五年三月二十三日前未曾與他見過面，該日
係伊（即被告）第一次去餐廳等語，顯然戊○○前後所述不符，又查獲處
          所係餐廳儲藏室內之天花板內，並有相片影本在卷可稽，依常理即可推知
          ，不可能任人隨意出入，況參以王金枝於該案中供稱之該處平日上鎖，故
          被告豈可能至該處放置重達六公斤多之安非他命？復參以臺灣臺中地方法
          院八十五年度訴字第二０三三號卷，被告於八十六年四月七日經隔離訊問
          時証稱「（問：何時交一包東西給戊○○？）沒有交給戊○○，是放在那
          邊而已」、「（問：何時放？）八十五年三月，我自己去放，戊○○並不
          知情，原先是戊○○叫我去臺中玩，我帶了那包東西於某一天的晚上自行
          至餐廳後面放酒的倉庫內，將那包東西放置在天花板內。」、「（問：如
          何開門進去？）門沒有鎖」，再經訊問經隔離之戊○○「（問：丁○○有
          無告訴你要寄放？）有。那天我和一位李登旺因土地之事在吵架，我也找
          了七、八個人來幫我忙，我也不知道丁○○帶的一包東西是什麼，因當時
          場面很亂」，顯然經隔離訊問後，其二人供述並不一致，至戊○○與王金
          枝嗣後供稱房間未上鎖等語，顯係為附合其後說詞，不堪採信，且按之常
          理，六公斤多之物品欲置於餐廳內，未引人疑竇顯係不易之事，戊○○或
          餐廳內之人員豈可能不知被告進入該私密處所置放物品，故陳某所述顯違
          常理，再參以王金枝於臺中市調查站訊問中供稱倉庫鑰匙僅伊與戊○○所
          有，並僅其二人得進出該間倉庫等語，於八十五年三月二十五日訊問筆錄
          中，亦供稱該處餐廳倉庫僅負責人戊○○及會計小姐得出入等語，且王金
          枝於調查筆錄中亦供稱八十五年三月二十四日下午戊○○自外打電話至餐
          廳，要伊至後方貯藏室天花板拿一包貴重東西等語，於八十五年三月二十
          七日偵訊時亦供稱該處祗有伊與戊○○有鎖匙等語，另証人戊○○於本院
          訊問時亦供稱「（安非他命）係用大的塑膠的飼料袋，上面用塑膠帶綁著
          ，顏色忘記了，是我拿去儲藏室之天花板放著。儲藏室有鎖，是從外面鎖
          的，不用鑰匙可以打開」等語，綜前所述，証人戊○○所述前後矛盾，尚
          難信其所述屬實，亦難據為不利被告之認定甚明。
    （二）又被告以五十萬元之代價承諾戊○○承擔本案，業據証人許宏榮、甲○○
          及辛○○結証在卷，証人許宏榮於偵查及本院訊問時均証稱曾聽聞戊○○
          事後要被告承擔該案，再參以証人許宏榮結稱之，與戊○○認識五、六年
          ，談擔罪之事時，僅被告與其女友小萍及戊○○三人在其小舅子（即蕭海
          棠）家樓上商談，事後方聽戊○○及被告說談妥由被告以五十萬元代價代
          為承擔案件，且係戊○○遭查獲後方由周得勝介紹戊○○與被告認識，並
          曾聽戊○○告知有加以錄音等語；証人甲○○，於偵查中結稱，係於陳景
          裕經查獲安非他命後，始介紹被告與戊○○認識等語，於本院審理時亦結
          稱被告與戊○○係於庚○○住處認識，當時並有許宏榮在場，並談論擔罪
          之事，且該案中所提之自白書係事後戊○○叫伊簽的，伊亦不識得自白書
          上簽名之「乙○○」等語；再經証人庚○○結稱，被告曾與己○○、「阿
          榮」及一稱為「陳先生」之人，共約四、五人至其住處，至談論何事伊並
          不清楚等語；証人壬○○亦結稱，許宏榮係其妹婿，與被告於八十五年間
          曾至其家中，同時有一男及一女同行等語，均與被告所述相符，況証人許
          宏榮、甲○○等人與戊○○關係原即密切，其不可能為袒護被告之行為，
          故其所述，按之常理，其等之供述當甚可採，再自証人辛○○供稱之許宏
          榮係戊○○之下手等情，亦可推知証人戊○○於經查獲時竟僅供稱知許宏
          榮綽號，不知姓名之詞，顯即不可採，且戊○○供稱之「阿榮」故可認係
          指許宏榮，惟不知如何依常情推知「阿洪」即係被告丁○○？再依前開証
          人辛○○之供述，亦僅足証明戊○○係販賣毒品之上手，並非本件被告，
          而証人辛○○於本院亦結稱，「阿宏」係許宏榮，由戊○○介紹認識，雖
          不識被告，惟曾於聊天中聽戊○○告知，其餐廳天花板被查獲毒品，而以
          五十萬或一百萬元之代價找被告丁○○擔罪等語，均核與被告所述相符，
          再參以証人辛○○與戊○○同案被查時，既係同車，且辛○○係經戊○○
          同居人王金枝代為具保，有具保資料在卷可稽，按之常理，被告與辛○○
          毫無相關，而與戊○○關係密切，豈可能如戊○○於本院供稱之有不愉快
          之事，故証人辛○○之証詞亦堪採信，核前所述，証人戊○○於本院之供
          述，顯係避責之詞，不堪採信。再証人乙○○亦結稱伊並不認識被告，當
          時係由戊○○帶同伊不識之人，該人坐在車上，戊○○在車外，問他東西
          是何人的，車上之人稱係伊所有，隔段時間後，戊○○與綽號「阿榮」之
          人共同找伊，要伊簽名，內容係有關吸毒之事，詳情則已忘了等語，更足
          証被告原所書寫之自白書係事後所撰擬，與實情尚有不符，亦無法以証人
          乙○○之供述，即認被告涉有前開犯行甚明。
    （三）又扣案之安非他命重達六公斤多，而本件被告僅係一名六十二年出生，且
          自七十七年間僅有竊盜及施用毒品之前科，前又因竊盜等案件，經送監執
          行，至八十四年七月十四日方出獄，並再因另案於八十四年九月間，經羈
          押五十九日，有被告前案紀錄表在卷可稽，迄扣案物品被查獲時，被告應
          僅出獄三、四月，按之常理，豈可能於數月內累積大量之資金及人脈，向
          上手購得價值不菲之六千多公克安非他命？再參以被告因需款，並由他人
          匯入數千元之款項至獄中，此有被告提出之臺灣彰化監獄受刑人保管款收
          款收據影本四紙（包括戊○○之友人丙○○）在卷可稽，則按之常理，被
          告豈可能有充裕之資金購得數千公克之大量安非他命？而戊○○則係資金
    充裕之人，經營多家事業及餐廳等，有戊○○辯護人所提之辯護狀所載之
          資料可查，並有高級轎車（賓士汽車）代步，被告之資力與其相去甚遠，
          又証人戊○○於經本院訊問時，亦供稱前開匯款之「錢係我叫丙○○匯給
          被告，係慰問之意。因他要我賠償，我賠不了，所以給他一點」，核與被
          告供稱丙○○匯錢給伊之詞相符，按之常理，被告與戊○○除本件外，並
          無其他交情，且戊○○係因本件經追緝，被告當時亦已在獄中，戊○○豈
          可能需要其朋友匯款予被告？顯如被告所述之匯款係因擔罪，即被告係受
          利誘而為不實自白甚明，故被告縱曾為自白，惟其自白顯係出於利誘所為
          ，尚不足作為認定其有罪之証明甚為灼然。
    （四）況公訴人既認戊○○當時係因販賣毒品之嫌遭查緝，則被告顯即不可能持
          有陳某欲販賣之大量安非他命，故亦難以此推論被告有販賣之意圖甚明。
    綜前所述，被告前開自白既屬有瑕疵，且証人戊○○之供述亦屬不可採信，此外
    復查無其他積極証據証明扣案物品係被告所有，故被告前開所辯堪信為實在。至
    被告聲請傳訊其女友己○○部分，因前開事實已臻明確，無予傳訊之必要，併予
    敘明。此外復查無其他積極証據足資証明被告前揭所為涉有公訴人指訴之犯行，
    核之前揭規定及判例意旨所示，應為無罪之諭知。至被告前開所為是否另涉犯他
    罪，應由檢察官另行偵辦。
據上論斷，應依刑事訴訟法第三百零一條第一項，判決如主文。
中      華      民      國      八十九      年    七      月    五      日
                                臺灣彰化地方法院刑事第二庭
                                      法      官
右正本證明與原本無異。
如不服本判決，應於判決送達後十日內，向本院提出上訴狀( 須附繕本 )。


司法院資訊處製作；財團法人民間司法改革基金會備份。
